【裁判字號】    89,易,2024
【裁判日期】    900110
【裁判案由】    業務侵占
【裁判全文】
台灣台中地方法院刑事判決                        八十九年度易字第二二四號
    公  訴  人  台灣台中地方法院檢察署檢察官
    被      告  甲○○
    選任辯護人  黃呈利
右列被告因業務侵占案件，經檢察官提起公訴（八十九年度調偵字第五五號），本院
判決如左：
    主  文
甲○○連續意圖為自己不法之所有，而侵占對於業務上所持有之物，處有期徒刑捌月
。
    事  實
一、甲○○偏名張式鴻，原從事砂石買賣業務，於民國八十六年七月間，經由友人陳
    崇業介紹，與在彰化縣鹿港鎮○○里○○路一三五號經營松豐砂石行、鹿友（起
    訴書誤載為鹿有）砂石行之乙○○認識後，表示其認識諸多砂石需貨客戶，可介
    紹給乙○○，請求乙○○讓其招攬業務，乙○○以當時所經營之砂石行尚未僱請
    業務員，遂應允甲○○所請，以甲○○為其業務代表，對外招攬砂石業務，薪資
    則以交易數量計，每立方公尺由甲○○抽取新台幣（下同）十元，並由甲○○負
    責收取砂石款項，為從事業務之人。詎甲○○為乙○○處理事務期間，竟基於意
    圖為自己不法所有及利益之概括犯意，自民國八十六年十月間起至同年十二月間
    止，以每立方公尺一百八十元，低於行情二十至四十元不等之價格，將砂石出售
    予萬芳企業股份有限公司（以下簡稱萬芳公司）、陳平企業股份有限公司（以下
    簡稱陳平公司）、銘志交通有限公司（以下簡稱銘志公司），而為違背其任務之
    行為，並自八十六年十一月間起至八十七年一月間止，將向萬芳公司收得之支票
    款三十六萬元、十八萬元，向陳平公司收得之支票款十五萬八千八百四十元、六
    萬元、一萬七千二百八十元、七萬三千二百六十元，及將向銘志公司收得之貨款
    六萬四千三百七十六元，總計九十一萬三千七百五十六元，以變易持有為所有之
    意思，連續予以侵占入己，並因甲○○將砂石低於行情出售，致乙○○生有價金
    差額九萬六千五百五十八元（以乙○○認為合理之價格一百零一萬零三百十四元
    減去甲○○實際販售之價格九十一萬三千七百五十六元而得）之財產損害。嗣因
    乙○○向甲○○請求貨款，甲○○佯稱尚未收取，經乙○○向上開公司查詢始知
    悉上情。
二、案經乙○○訴請台灣台中地方法院檢察署檢察官偵查起訴。
    理  由
一、訊據被告甲○○對於右揭向萬芳公司收得支票款三十六萬元、十八萬元，向陳平
    公司收得支票款十五萬八千八百四十元、六萬元、一萬七千二百八十元、七萬三
    千二百六十元，及向銘志公司收得貨款六萬四千三百七十六元，總計九十一萬三
    千七百五十六元之事實固直承不諱，惟矢口否認有業務侵占之犯行，並辯稱伊不
    是乙○○之業務員，伊係向告訴人乙○○買砂後出賣與萬芳公司、陳平公司及銘
    志公司，且伊已以客票給付告訴人九十五萬元云云。經查，被告係告訴人公司之
    業務代表一情，已據告訴人指訴甚詳，並經介紹人即證人陳崇業於偵查中證稱：
    我是介紹他向鹿友公司介紹生意，不是介紹他向鹿友公司買砂去賣；在場時聽他
    們說要甲○○介紹客戶給鹿友公司賣砂，乙○○要給他佣金等語；證人即銘志公
    司員工林宗武證稱：他以鹿友公司名義賣砂給我們等語；另證人謝發煜於偵查中
    到庭證稱：伊曾和甲○○買砂石交易過一次，甲○○有拿一張名片給伊，是鹿友
    砂石場名義，甲○○自稱是鹿友砂石的股東。另卷附被告持以向萬芳、陳平、銘
    志三家公司請款之請款明細表，亦均為鹿友砂石場之名義；再參以告訴人曾發函
    與萬芳公司、銘志公司要求給付砂石款，茍本案係被告向告訴人買砂去賣，告訴
    人發存證信函之對象應係被告，非萬芳公司或銘志公司，且依萬芳公司寄發之存
    證信函內容中所載：「：：計新台幣六十三萬零五十五元整，經查已由貴公司所
    委派之人員張式鴻簽收無誤」有該存證信函附卷可稽、銘志公司寄發之存證信函
    內容中所載：「本公司向業務員張式鴻購買砂石，所有帳款全部付給張式鴻」觀
    之，告訴人指稱被告係其經營松豐砂石行、鹿友砂石行之業務代表，應屬實在。
    又被告固辯稱已交付九十五萬元之客票與告訴人，惟告訴入陳稱僅收受四十萬元
    客票，且該客票均因拒絕往來遭退票。又被告縱然確有給付九十五萬元客票，惟
    該等客票卻均遭退票，當非純係巧合，顯然係被告交付不獲兌現之客票以掩飾其
    侵占犯行之手法。此外，復有萬芳公司所開立金額分別為三十六萬元、十八萬元
    、十八萬元之支票影本三紙、購料單影本二紙、請款明細表影本三紙、帳單影本
    三紙、銘志公司帳單影本一紙、請款明細表影本二紙、陳平公司之付款簽收表影
    本二紙、帳單影本一紙、請款明細表影本一紙、購料單影本二紙、被告對外招攬
    客戶所印製名銜冠有「鹿友砂石股份有限公司」之名片一紙附卷可稽。事證明確
    ，被告所辯均係事後卸責之詞，不足採信，其犯行堪以認定，應依法論科。
二、核被告甲○○所為，係犯刑法第三百三十六條第二項之業務侵占罪。被告所為數
    業務侵占行為，時間緊接，所犯罪名相同，顯係出於概括之犯意為之，為連續犯
    ，應依刑法第五十六條之規定以一罪論，並加重其刑。按刑法上之背信罪為一般
    的違背任務之犯罪，而同法之侵占罪，則專指持有他人所有物，以不法領得之意
    思，變更持有為所有，侵占入己者而言。故違背任務行為，苟係將其持有之他人
    所有物，意圖不法領得，據為己有，自應論以侵占罪，縱令侵占時另將較廉之物
    予以彌縫，而於侵占罪之成立，並無影響，即不能援用背信之法條處斷（最高法
    院三十年上字第一七七八號判例參照）。本案被告甲○○為告訴人乙○○之業務
    代表，係為他人處理事務，侵占業務上所持有之貨款，雖亦為違背其任務之行為
    ，惟揆諸上開判例意旨，自僅應論以業務侵占罪。爰審酌被告犯罪之動機、目的
    、手段、侵占之金額達九十一萬餘元，自事發迄今已三年餘，均未將侵占款項返
    還告訴人，及犯後雖未能全然坦承犯行，惟態度尚稱良好等一切情狀，量處如主
    文所示之刑。
三、公訴意旨另以：被告侵占金額總計應為一百零三萬二千六百四十九元，即扣除前
    述九十一萬三千七百五十六元，被告尚侵占十一萬八千八百九十三元，因認被告
    此部犯行涉有業務侵占罪嫌。經查被告所侵占之金額應為九十一萬三千七百五十
    六元，已據被告於審理中更正明確，公訴人所認尚有誤會，惟公訴人既認被告此
    部份犯行與其前開有罪部分間，有連續犯之裁判上一罪關係，爰不另為無罪之諭
    知，併此敘明。
據上論斷，應依刑事訴訟法第二百九十九條第一項前段，刑法第五十六條、第三百三
十六條第二項，罰金罰鍰提高標準條例第一條前段，判決如主文。
中    華    民    國    九十      年        一        月          十    日
                                        法  官  江  德  千
右正本證明與原本無異。
如不服本判決，應於送達後十日內向本院提出上訴狀(須附繕本)，上訴於台灣高等
法院台中分院。
                                        書記官
中    華    民    國    九十      年        一        月          十一  日
附錄論罪科刑法條
刑法第三百三十六條第二項
對於業務上所持有之物，犯前條第一項之罪者，處六月以上五年以下有期徒刑，得併
科三千元以下罰金。


司法院資訊處製作；財團法人民間司法改革基金會備份。
